【裁判字號】    90,交易,474
【裁判日期】    900816
【裁判案由】    公共危險
【裁判全文】
臺中地方法院刑事判決                              九十年度交易字第四七四號
    公  訴  人  臺灣臺中地方法院檢察署檢察官
    被  告      甲○○
右列被告因公共危險等案件，經檢察官提起公訴 (八十九年度偵字第二○○九０號)
，本院判決如左：
    主  文
甲○○服用酒類，不能安全駕駛動力交通工具而駕駛，處有期徒刑貳月，如易科罰金
以參佰元折算壹日；又因過失傷害人，處有期徒刑參月，如易科罰金以參佰元折算壹
日；應執行有期徒刑肆月，如易科罰金以參佰元折算壹日。
    事    實
一、甲○○於民國（下同）八十九年六月三十日下午，在台中縣龍井鄉新庄村不詳地
    點飲酒類後，因酒力發作精神不濟、明知已陷於不能安全駕駛之狀態，仍執意駕
    駛ＮＷＩ─八六五號機車返家，沿台中縣龍井鄉○○路由西往東方向行駛，於同
    日下午九時四十分許，行經新興路二一一號前時，其本應注意機車行駛時，駕駛
    人應注意車前狀況，並隨時採取必要之安全措施，且依當時情況亦無不能注意情
    事，竟疏未注意貿然前行，復因酒力發作致無法安全操控機車，而撞擊對向駛來
    欲左轉至新興路二五一號，無照駕駛且亦未注意車前狀況及轉彎車未讓直行車先
    行由丙○○所駕駛附載乙○○之ＪＢＸ─九三０號機車，致丙○○、乙○○分別
    受有右肩挫傷、頭部外傷、右眼眶淤血、右膝擦傷等傷害，而甲○○本身亦受有
    頭部外傷併顱內出血及硬腦膜上出血。嗣經警據報前往現場處理，警員前往醫院
    對因擦撞受傷送醫之甲○○測試酒精濃度結果高達一點六三五ＭＧ／Ｌ（血液中
    酒精濃度為三二七ＭＧ／    ＤＬ），始發覺上情。
二、案經台中縣警察局烏日分局報告及丙○○、乙○○訴請臺灣臺中地方法院檢察署
    檢察官偵查起訴。
    理    由
一、訊據被告甲○○對於酒後不能安全駕駛動力交通工具於前開時地發生車禍等情，
    固供認不諱，惟矢口否認有何過失傷害之犯行，辯稱：本件車禍係告訴人逆向行
    駛，才發生車禍，伊並無過失云云。惟查被告甲○○駕駛機車行經上開地點，未
    注意車前狀況及隨時採取必要之安全措施，致撞擊告訴人丙○○駕駛機車之事實
    ，亦據告訴人丙○○、乙○○於警訊及偵查中指述甚詳，況被告行駛方向為上坡
    路段，如被告施以相當注意及採取必要之安全措施，即可避免車禍發生，且上事
    實亦經台灣省行車事故覆議鑑定委員會鑑定在案，有該會鑑定函乙紙附卷可  資
    佐證，被告辯稱無過失乙節顯為事後卸責之詞，不足採信。此外，並有道路交通
    事故調查表、診斷證明書三份、行政院國軍退除役官兵輔導委員會臺中榮民總醫
    院九十年五月七日九十榮醫行字第一六三二號函附卷可稽。按駕駛人應注意車前
    狀況，隨時採取必要安全措施，又飲酒後其吐氣所含酒精成分超過每公升０、二
    五毫克以上者，不得駕車；道路交通安全規則第九十四條第三項、第一百一十四
    條第二款分別定有明文。被告駕車自應注意上述道路交通安全規則之規定，且依
    當時情形並無不能注意之情事，於前揭時地駕駛車輛應注意能注意而不注意上開
    規定，以致肇事，致告訴人等二人受傷，其肇事行為自有過失。況本件經送臺灣
    省車輛行車故覆議鑑定委員會鑑定結果，亦認定：「一、丙○○夜晚無照駕駛重
    機車（未達考照年齡）行經下坡路段左轉時未讓直行車先行，為肇事主因。另Ｊ
    ＢＸ─九三０號車主將車供予無照之丙○○駕駛，有違規定。二、甲○○夜晚酒
    精濃度過量（血液中酒精濃度為三二七ＭＧ／ＤＬ）駕駛重機車，行經上坡路段
    ，未注意車前狀況，為肇事次因。」，此有該會九十年六月二十七日府覆議字第
    九○○九六五號函附卷足憑。而被告甲○○之過失行為與告訴人等二人受傷間具
    有相當因果關係，被告甲○○上開過失傷害犯行洵堪認定。
二、至被告坦承酒後不能安全駕駛動力交通工具部分，按被告甲○○於發生車禍後送
    榮總醫院急救，經該院對之抽血檢驗，發現血液酒精濃度高達每公升三二七毫克
    ，換算酒後吐氣酒精濃度高達每公升一點六三五毫克，已逾每公升零點二五毫克
    之酒醉標準值，此有行政院國軍退除役官兵輔導委員會臺中榮民總醫院九十年五
    月七日九十榮醫行字第一六三二號函附卷可稽。按刑法第一百八十五條之三，條
    文中所稱「不能安全駕駛動力交通工具」係屬不確定之法律概念，除衡之行為人
    駕車時飲用酒類之程度及血液中酒精含量之多寡外，並應參以行為人當時之精神
    狀態、駕馭車輛之情形及對於交通號誌或指揮之遵守能力，以資相佐，斷非徒以
    飲酒數量作為取決是否成罪之唯一標準。惟駕駛人於呼氣中酒精濃度達每公升零
    點五五毫克以上者，依据科學數据統計結果，其肇事率為常人之十倍，固呼氣中
    酒精濃度達每公升零點五五毫克以上者，得認為不能安全駕駛，已無疑議，法務
    部八十八年五月十八日法八八檢字第００一六六九號函即同此意旨。被告駕車前
    即已飲用酒類，於駕駛車輛肇事後，經警測定其吐氣中所含酒精成分已達每公升
    一點六三五毫克，揆之前揭說明，其駕駛車輛之注意能力已因飲酒而較平日為低
    ，並與他車發生碰撞，顯已不能安全駕駛動力交通工具事証明確，被告此部分自
    白，核與事實相符，其犯行亦堪以認定。
三、核被告甲○○所為，係犯刑法第一百八十五條之三公共危險罪及同法第二百八十
    四條第一項前段之過失傷害罪。其一過失傷害行為致告訴人丙○○、乙○○二人
    受傷，應依想像競合犯從一過失傷害罪處斷。又被告酒醉駕車因而致人受傷，依
    法應負刑事責任，所犯過失傷害罪部分應依道路交通管理處罰條例第八十六條第
    一項之規定加重其刑二分之一。被告所犯上開二罪間，犯意各別，行為互殊，應
    分論併罰。爰審酌被告酒醉駕車對於公共安全有重大危害，肇事後尚未與被害人
    達成和解，取得被害人諒解，惟因本件車禍被告之過失責任屬肇事次因，且被告
    所受傷害程度較告訴人二人所受傷害程度重等一切情狀，分別量處如主文所示之
    刑，並定其應執行之刑及諭知易科罰金之折算標準。
據上論斷，應依刑事訴訟法第二百九十九條第一項前段、刑法第一百八十五條之三、
第二百八十四條第一項前段、第五十五條、第五十一條第五款、第四十一條第一項前
段、道路交通管理處罰條例第八十六條第一項，罰金罰鍰提高標準條例第一條前段、
第二條，判決如主文。
中      華     民       國     九十    年      八       月      十六    日
                                  臺灣臺中地方法院交通法庭
                                          法  官  許金樹
右正本證明與原本無異。
如不服本判決，應於判決送達後十日內，向本院提出上訴狀。
                                          書記官
中      華      民       國    九十     年      八      月      二十   日
附錄論罪科刑法條：
刑法第一百八十五條之三：服用毒品、麻醉藥品、酒類或其他相類之物，不能安全駕
駛動力交通工具而駕駛者，處一年以下有期徒刑、拘役或三萬元以下罰金。
刑法第二百八十四條第一項：因過失傷害人者，處六月以下有期徒刑、拘役或五百元
以下罰金。致重傷者，處一年以下有期徒刑、拘役或五百元以下罰金。


司法院資訊處製作；財團法人民間司法改革基金會備份。
